【裁判字號】    89,易緝,153
【裁判日期】    891102
【裁判案由】    重利等
【裁判全文】
臺灣桃園地方法院刑事判決                        八十九年度易緝字第一五三號
    公  訴  人  臺灣桃園地方法院檢察署檢察官
    被      告  甲○○
右列被告因重利案件，經檢察官提起公訴（八十六年度偵字第一五三六六號），本院
判決如左：
    主  文
甲○○共同乘他人急迫貸以金錢，而取得與原本顯不相當之重利，累犯，處有期徒刑
捌月。又共同以加害生命、身體、財產之事恐嚇他人，致生危害於安全，累犯，處有
期徒刑肆月。又共同損壞他人之大門玻璃，累犯，處拘役貳拾日，如易科罰金，以參
佰元折算壹日。有期徒刑部分，應執行有期徒刑拾月。
    事  實
一、甲○○曾於民國八十二年間因犯重利罪，經臺灣高等法院台南分院於八十三年八
    月十七日判處有期徒刑一年二月，經最高法院於八十四年一月十八日上訴駁回確
    定，並於八十五年七月六日執行完畢，詎猶不知悔改，與曾正松（業經本院以八
    十七年度易字第七０二號刑事判決判處有期徒刑捌月確定）基於犯意之聯絡，在
    中國時報刊登信用貸款之廣告招徠客戶，並以（０三）0000000號電話對
    外聯繫。於八十六年十月四日，曾正松、甲○○二人乘乙○○需現款急迫之際，
    在桃園縣桃園市○○街四十二號前貸予新台幣（下同）三十萬，並收取與原本顯
    不相當之月息一百分之重利，每十天為一期。乙○○未經丙○○之同意，擅自偽
    造發票人丙○○之支票十紙（此部分業經本院判處有期徒刑一年十月確定）交予
    曾正松、甲○○，用以支付利息。迄同年十一月三日止，乙○○所支付之本金及
    利息分別高達二十萬及五十七萬元，然仍積欠本金十萬元及利息四十萬元，因其
    所交付之票據號碼為0000000號、發票人為丙○○之支票一紙遭退票，曾
    正松、甲○○二人竟另行起意，先於同年十一月十四日下午六時許，同至桃園縣
    桃園市○○路○段四五０號丙○○所經營之水族世界水族館，出言向丙○○恫嚇
    稱：若不付錢，走路小心點，不然你的店也別想開下去等語，使丙○○心生畏懼
    ，致生危害於其生命、身體、財產。曾正松、甲○○二人復因取款不遂心有未甘
    ，基於一毀損之犯意，先後於同月十五日下午四時三十分及五時許，共同持地上
    取得之磚塊及石頭丟擲前揭水族館之大門玻璃，打破損壞該處玻璃致不堪使用，
    足生損害於丙○○。嗣於八十六年十一月十七日下午三時許，曾正松、甲○○復
    前往上址向丙○○索債，經丙○○報警查獲。
二、案經乙○○、丙○○訴由桃園縣警察局移送臺灣桃園地方法院檢察署檢察官偵查
    起訴。
    理  由
一、訊據被告甲○○矢口否認有右揭犯行，辯稱：伊不知曾正松經營地下錢莊，伊只
    有與曾正松去過二次找乙○○，伊不知他是去討債，伊僅是順路載他過去云云。
    然查右揭重利事實，業據告訴人乙○○迭於警訊及偵、審中指述甚詳，而告訴人
    乙○○於另案偵查中陳明其因會錢被倒，急需現款週轉，才向地下錢莊借錢等情
    （見八十六年偵字第一五九三二號偵查卷第十五頁），且被告出借三十萬元，十
    天期之利息即高達十萬元，相當於週年利率百分之一千二百分，已遠逾法定最高
    利率週年利率之百分之二十，顯係乘告訴人乙○○需款孔急之急迫情事，貸予金
    錢。又被告貸予金錢後，告訴人乙○○自八十六年十月四日至十一月三日已支付
    五十七萬之利息，自屬已取得與原本顯不相當之重利，並有扣案之支票一紙在卷
    足稽；而前揭恐嚇危害安全及毀損之事實，業據告訴人丙○○迭於警訊及偵、審
    中指訴歷歷，核與證人即當時在場之水族館員工潘約燕證稱：「有於八十六年十
    一月十四日十一時三十分許在水族世界水族館內聽到曾正松對丙○○說：『我今
    天是對票不對人，如果你不還錢，以後走在路上要小心點，不然你的店也別想開
    下去。』」等語（見八十八年偵字第一五三六六號偵查卷第十七頁），證人即水
    族館店長傅子尚亦證稱：「：：在八十六年十一月十四日晚上看到二名男子到店
    內找老闆，並且口氣很壞。」「（該二名到店內之男子（經指認）是否是甲○○
    、曾正松二人？）是他們二人無誤。」「八十六年十一月十五日下午十四時三十
    分許，我當時在店內工作，突然聽到一聲很大聲玻璃破碎的聲音，且在地上看到
    一塊磚塊，然後我跑出去沒看到人，只聽路人說有二名男子騎乘未懸掛車牌的摩
    托車砸完後逃逸，於是我在店內打電話通知老闆，隔了約三十分鐘，我又看見一
    塊石頭飛了進來，然後我就看見甲○○手中拿著一塊石頭往店門玻璃砸了進來，
    然後黃、曾二人就快步跑進對面巷子裡逃走了。」等語大致相符，至證人潘約燕
    上之證述雖與事實稍有不一，然事出突然，未刻意詳記時間及言詞內容，乃人之
    常情，無從苛求完全一致，要難執此即謂潘約燕之證詞全無足採。次查，被告於
    八十八年十一月十四日持支票向告訴人丙○○要求付款不遂，未幾丙○○所經營
    之水族館即於次日遭人丟擲石頭損壞其大門玻璃，足認丟擲石頭應係被告所為，
    此外，復有遭損壞之現場照片二張在卷可憑，被告前揭辯詞，顯係畏罪卸責之詞
    ，不足採信，故本件事證明確，被告犯行洵堪認定。
二、核被告所為，係犯刑法第三百四十四條之重利罪、第三百零五條之恐嚇危害安全
    罪及第三百五十四條之毀損器物罪。被告與甲○○就前揭犯行有犯意聯絡及行為
    分擔，為共同正犯。被告以一毀損之犯意，先後丟擲磚塊及石頭毀損丙○○經營
    水族館之大門玻璃，係屬接續犯，應僅成立一個毀損器物罪。被告所犯重利罪、
    恐嚇危害安全罪及毀損器物罪間，犯意各別，罪名不同，應予分論併罰。被告曾
    於八十二年間因犯重利罪，經臺灣高等法院台南分院於八十三年八月十七日判處
    有期徒刑一年二月，經最高法院於八十四年一月十八日上訴駁回確定，並於八十
    五年七月六日執行完畢，此有卷附本院被告全國前案紀錄表可按，其受有期徒刑
    之執行完畢，五年內再犯有期徒刑以上之罪，為累犯，應依法加重其刑。爰審酌
    被告乘人急迫需款週轉，貸予金錢而牟取月息一百分之高利，對社會善良風俗危
    害甚鉅，犯後又以言語恐嚇及毀損器物方式索討債款，犯情非輕，所生危害程度
    不輕及其犯罪後態度尚佳等一切情狀，量處如主文所示之刑，並就所犯重利罪及
    恐嚇危害安全二罪定應執行之刑，及諭知易科罰金之折算標準，以資懲儆。
三、另公訴意旨略以：被告與曾正松另以電話對乙○○恐嚇稱：如果敢讓支票退票，
    就要你死得很難看，作錢莊不怕你跑等語，且除前開有罪部分之一次恐嚇危害安
    全犯行外，另於同月十五日亦出言恐嚇丙○○，同觸犯刑法第三百零五條之罪嫌
    云云。訊據被告堅決否認有右揭犯行，辯稱：伊並未恐嚇乙○○、丙○○等語。
    經查，右揭恐嚇情事，除告訴人乙○○之指述外並無任何佐證，況告訴人乙○○
    自承曾持支票向多處地下錢莊借款，是其縱有遭恐嚇之情事，得否遽認為被告所
    為，尚有疑義，而告訴人丙○○除前開有罪部分之一次外，並未具體指陳被告尚
    有他次恐嚇犯行，而證人潘約燕、傅子尚之證言除能證明前開有罪部分之一次外
    ，亦不能證明被告另有其他恐嚇危害安全犯行，此外復查無其他積極證據足認被
    告另有其他恐嚇危害安全之犯行，應認不能證明被告此部分犯罪，本應諭知無罪
    判決，惟公訴人認此部分核與前開有罪之部分有連續犯之關係，屬裁判上一罪，
    故無庸另為無罪判決之諭知，併此敘明。
據上論斷，應依刑事訴訟法第二百九十九條第一項前段，刑法第二十八條、第三百四
十四條、第三百零五條、第三百五十四條、第四十七條、第四十一條、第五十一條第
五款，罰金罰鍰提高標準條例第一條前段、第二條，判決如主文。
本案經檢察官魏雯祈到庭執行職務。
中      華      民      國      八十九    年     十一    月      二     日
                                臺灣桃園地方法院刑事第一庭
                                    法  官  林  恆  吉
右正本證明與原本無異。
如不服本判決，應於判決送達後十日內向本院提出上訴狀( 應附繕本 )，上訴於
臺灣高等法院。
                                    書記官  楊  坤  忠
中        華        民        國   八十九   年   十一   月    九    日
附論罪科刑法條之依據
刑法第三百四十四條
乘他人急迫、輕率或無經驗，貸以金錢或其他物品，而取得與原本顯不相當之重利者
，處一年以下有期徒刑、拘役或科或併科一千元以下罰金。
刑法第三百零五條
以加害生命、身體、自由、名譽、財產之事恐嚇他人，致生危害於安全者，處二年以
下有期徒刑、拘役或三百元以下罰金。
刑法第三百五十四條
毀棄、損壞前二條以外之他人之物或致令不堪用，足以生損害於公眾或他人者，處二
年以下有期徒刑、拘役或五百元以下罰金。


司法院資訊處製作；財團法人民間司法改革基金會備份。
